臺灣高雄地方法院刑事判決　　　　　　96年度交簡上字第90號
上　訴　人　臺灣高雄地方法院檢察署檢察官
被　　　告　甲○○
　　　　　　　　　　（馬公郵政90953附220號信箱）
上列上訴人因被告業務過失致死案件，不服本院高雄簡易庭96年
度交簡字第675 號中華民國96年3 月20日第一審簡易判決（聲請
簡易判決處刑案號：臺灣高雄地方法院檢察署95年度偵字第2204
8 號、第22049 號、第26809 號），提起上訴，本院管轄之第二
審合議庭認不應以簡易判決處刑，改依通常程審理，自為第一審
判決如下：
    主  文
原判決撤銷。
甲○○無罪。
    理  由
一、公訴意旨略以：被告甲○○係丞尹水電有限公司（下稱丞尹
    公司）之自用大貨車司機，為從事駕駛業務之人。丞尹公司
    承包高雄市政府工務局養護工程處之路燈維修工程施工；每
    晚由丞尹公司大貨車司機載送維修工人在高雄市○街道巡邏
    ，若見無法正常放亮之路燈，隨即由司機將貨車停放於該處
    ，再由維修工人立刻施工。甲○○於民國95年3月1日晚間8
    時許，駕駛車牌號碼5U-941號自用大貨車，搭載丞尹公司維
    修工人，沿高雄市小港區○○○路慢車道由北往南方向行駛
    ，途經高雄市小港區○○○路與嘉興街口以北18.1公尺處，
    因見該處路燈未正常放亮，遂將前揭大貨車停靠該處路邊，
    由維修工人進行修繕。詎被告甲○○將車停靠路邊時，應注
    意停放該處顯然妨礙其他車輛通行者，不得停車；停放夜間
    無燈光設備或照明不清之道路，應顯示停車燈光或反光標識
    。而依當時情形，又無不能注意之情事，甲○○竟疏未注意
    及此，僅在上開大貨車停車處後方擺設8 個警示錐，於同日
    晚間8 時30分許，適有由被害人林文正騎乘車牌號碼XZI-55
    0 號之重型機車，沿高雄市小港區○○○路慢車道由北往南
    方向行駛，行經被告甲○○上開停車處，不慎追撞大貨車之
    左後側，使被害人林文正人車倒地受有多處鈍挫傷致出血性
    休克，送醫後延至95年3 月2 日上午8 時20分許死亡，因認
    被告甲○○涉犯刑法第276 條第2 項之業務過失致人於死罪
    嫌云云。
二、按犯罪事實應依證據認定之，無證據不得認定犯罪事實；不
    能證明被告犯罪者，應諭知無罪之判決，刑事訴訟法第154
    條第2 項、第301 條第1 項分別定有明文。又犯罪事實之認
    定，應憑真實之證據，倘證據是否真實尚欠明確，自難以擬
    制推測之方法，為其判斷之基礎；而認定犯罪事實之證據係
    指足以認定被告確有犯罪行為之積極證據而言，該項證據自
    須適合於被告犯罪事實之認定，始得採為斷罪資料，最高法
    院著有53年臺上字第656 號、29年上字第3105判例可參。
三、公訴意旨認被告甲○○涉犯業務上過失致人於死罪嫌，無非
    係以證人即告訴人乙○○指述明確、證人即丞尹公司員工張
    松茂於警詢及偵查中之證述、被告自承伊停放之大貨車與被
    害人林文正所騎乘之機車發生車禍之供述，並有道路交通事
    故調查報告表(一)、(二)、道路交通事故現場圖、現場照片9 張
    及高雄市政府交通局車輛行車事故鑑定委員會鑑定報告在卷
    為憑。此外，被害人林文正確係因上開車禍導致死亡一節，
    亦有經檢察官督同檢驗員勘驗無誤，且製有勘驗筆錄、相驗
    屍體證明書及驗斷書等為其主要論據。
四、訊據被告甲○○固供承於前揭時、地駕駛前開車牌號碼5U-9
    41號自用大貨車與被害人林文正所騎乘車牌號碼XZI-550 號
    之重型機車發生撞擊，被害人林文正於撞擊後人車倒地，並
    受有上述傷害，經送醫急救仍不治死亡之事實，惟被告堅詞
    否認涉有業務過失致人於死之犯行，辯稱：伊受僱之丞尹公
    司承包高雄市政府工務局養護工程處路燈維修工程，於上開
    時、地因見路燈未正常放亮，伊等遂停靠路邊維修，當時車
    輛有開啟警示燈，車上貼有閃光標誌，車後置放6 、7 個交
    通錐，並有人在車後指揮交通，被害人竟突然駛入，並撞上
    大貨車，伊不知有何過失等語。
五、經查：
  (一)本案被告對於證人即告訴人乙○○、證人張松茂、鄭龍政、
    陳正平於警詢之陳述，及卷附之道路交通事故現場圖、道路
    交通事故調查表(一)、(二)、交通事故談話紀錄表、診斷證明書
    等書證，知有刑事訴訟法第159 條第1 項不得為證據之情形
    ，於本院審理時，均未聲明異議，依法自應視為被告同意上
    開證人於警詢中所為之陳述及上開書證得作為證據，本院審
    酌前開證人於警詢中所為陳述，距離本案查獲時間甚近，記
    憶應最為清晰可靠，又前開書證作成時之狀況，距離本案查
    獲時間甚近，上開書證作成時之情況亦均屬正常，並均與本
    案相關之待證事實具有關連性，是認前開證人於警詢中所為
    之陳述及上開書證為適當，依刑事訴訟法第159 條之5 第2
    項之規定，認具證據能力，合先敘明。
  (二)本案丞尹公司承包高雄市政府工務局養護工程處之路燈維修
    工程施工，案發當晚由尹丞公司大貨車司機即被告駕駛上開
    大貨車載送維修工人在高雄市○街道巡邏維修無法正常放亮
    之路燈，並於上開路段停駛以維修路燈，此業據被告供陳在
    卷，核與證人即丞尹公司之負責人鄭龍政、證人張松茂、陳
    正平證述情節相符，亦為證人即告訴人乙○○所不否認，並
    有卷附道路交通事故現場圖、高雄市政府工務局養護工程處
    路（園）燈維修工程施工說明各1 份可參。又按汽車停車時
    ，顯有妨礙其他人、車通行處所，不得停車，道路交通安全
    規則第112 條第1 項第9 款固定有明文；惟按消防車、警備
    車、救護車、工程救險車、外交部禮賓車、公用事業機構之
    工程車、垃圾車及傳遞郵件電報等車輛，於執行任務時，其
    臨時停車及停車地點得不受前2 條之限制，但公路主管機關
    、市區道路主管機關或警察機關另有特別規定者，應依其規
    定，同規則第113 條亦定有明文。本案丞尹公司既係受高雄
    市政府工務局養護工程處委託承包施作路燈維修工程，是以
    承包商在受託施作此等工程並使用高空作業工程吊車維修路
    燈時，有關高空作業工程吊車之性質及停放地點有無限制，
    攸關維修工作得否適切執行，自有究明之必要；本院乃依職
    權函詢高雄市政府工務局養護工程處，經該處函覆：路燈依
    公路用地使用規則第15條第4 款規定，路燈桿柱應設於分隔
    島或路肩外側邊緣處；又進行維修作業時，限於吊桿昇降機
    迴轉半徑關係，故必須臨時停車於路燈位置下方，顧及夜間
    道路行車通行安全，高空作業工程吊車車上需設有紅黃色閃
    光警示燈，臨時停車施工亦必須於工程車順向後方，設置反
    光安全錐警示標誌，提醒來往車輛注意之安全設施。本府路
    燈養護工作之高空工程作業車及委託施作路燈維護之「高空
    作業工程吊車」均視同為道路交通安全規則第113 條規定所
    稱之工程救險車或公用事業機構之工程車，於執行任務時，
    其臨時停車及停車地點得不受第111 條及第112 條之限制等
    語，此有高雄市政府工務局養護工程處96年7 月11日高市工
    養處隊字第0960011253號函可稽。是依上開函示意見，被告
    所駕駛之大貨車置放維修路燈之高空作業吊桿機具，以施作
    工務局委託之路燈維修工程，應屬第113 條規定所稱之工程
    救險車或公用事業機構之工程車無誤，從而被告於執行任務
    時，其臨時停車及停車地點自得不受第111 條及第112 條之
    限制。公訴意旨未察被告所駕駛置有吊桿昇降機之大貨車，
    具有視同為道路交通安全規則第113 條規定所稱之工程救險
    車或公用事業機構之工程車之性質，於執行公務時，不受停
    車之限制，竟以被告甲○○將車停靠路邊，有違上開規則第
    112 條第1 項第9 款有關停放該處顯然妨礙其他車輛通行者
    ，不得停車之規定云云，自有未合，公訴意旨並執為被告業
    務過失之認定，尚嫌率斷。
  (三)另高雄市政府交通局就上開高空作業工程吊車之性質及停車
    限制固曾於96年7 月30日以高市交一字第0960030106號函覆
    本院，認上開大貨車之車身式登記為框式、附加吊桿、昇降
    機，故其並非屬上開規則第113 條之消防車、警備車、救護
    車、工程救險車、外交部禮賓車、公用事業機構之工程車云
    云（見本院卷第64頁），惟查上開函示僅以本案被告所駕駛
    之車身外觀加以認定與上開規則之車輛未符，即認停車應受
    同規則第111 、112 條之停車限制。然查道路交通安全規則
    第113 條所規定不受停車限制之車輛，僅係例示規定，該條
    所指之車輛應係為使在性質上具有為大眾從事為救護、救險
    或因工程救險等執行公務之車輛，於執行公務時，得不受一
    般停車之限制，以求儘速達成救護、救險及完成公務之任務
    ，以維公眾之秩序及安全。而被告所屬之丞尹公司既係受託
    執行公務維修路燈，並由被告駕駛懸掛執行公務牌示之上開
    大貨車載運工人巡邏維修，自應認係視同第113 條之工程救
    險車或公用事業機構之工程車，得以不受上開停車之限制，
    始屬允當；且由高雄市政府工務局養護工程處委託承包商施
    作維修路燈時，並無特定工程車之外觀，而被告所駕駛之大
    貨車上置有吊桿之吊車，且係受託足以完成維修路燈之工作
    ，自屬性質相同之工程車，倘僅以該等車輛之外觀係屬框式
    等情，即認非屬上開規則第113 條之車輛，須受停車之限制
    ，則承包商在發覺路燈無法放亮時，勢必因停車之限制而無
    從將大貨車上停放路旁以高空吊桿方式維修適無法放亮之路
    燈，即無從完成工務局委託之維修工作，故本院以高雄市交
    通局上開函覆內容尚非允當，本院自不受拘束。
  (四)又觀諸案發當時天氣晴，夜間有照明，視距良好，此有卷附
    道路交通事故調查報告表可參（見警卷第16頁），則被害人
    林文正應無不能發現被告所駕駛之上開車輛於路邊停放並執
    行公務之情，渠竟未注意而駛入該車道，亦未為適當閃避而
    撞擊大貨車致人車倒地，且由被害人林文正經抽血檢測換算
    吐氣酒精濃度每公升高達1.29毫克，有高雄市立小港醫院藥
    物濃度檢驗單1 紙在卷可稽（見警卷(一)第29頁），足見當時
    被害人林文正應係已酒醉，致無法為正確判斷及正常駕駛，
    致未能注意車前狀況至明。
  (五)再縱使本案之肇事地點係屬無燈光設備或有照明不清之情，
    而於夜間施工時，須有足夠之安全設施以提醒用路人；惟據
    證人即丞尹公司之維修工人張松茂證稱：95年3 月1 日20時
    許，我們將5U-941號自大貨車停放在高雄市小港區○○○路
    與嘉興街口，沿沿海二路南下機車道旁，欲修理路旁不亮的
    路燈，當時路況視線良好，並有將車頂警示燈開啟，及在車
    後設置反光交通錐7 個，每個交通錐間隔約3 公尺，當時我
    是在最後1 個交通錐後方使用公司給我的小手電筒指揮交通
    ，我是聽見撞擊聲才回頭看，發現有機車撞到我們大貨車左
    側閃燈護欄等語（見警卷第5 、6 頁），此與證人即同公司
    之維修工人陳正平證稱：當時係將大貨車停放於沿海二路南
    下機車道旁，欲修理路旁不亮的路燈，當時路況視線良好，
    並有將車頂警示燈開啟，在車後設置反光交通錐7 個，每個
    間隔約3 公尺，當時係在修理路燈的開關箱，是聽見撞擊聲
    才回頭發現有機車撞到大貨車左側閃燈護欄等語（見警卷第
    7 、8 頁）相符，亦與照片顯示上開大貨車車頂置有紅黃閃
    光警示燈、車尾置有黃色閃光警示燈，車後每數公尺置放上
    抹白漆之反光交通錐、車尾護欄及車尾復設有紅白相間之反
    光標誌之情相符（見警(一)卷第23頁、警(三)卷第2 頁、第11
    頁），復有手電筒1 支扣案可佐，是被告供稱伊停靠路邊維
    修時，車輛有開啟警示燈，車後置放6-7 個交通錐，並有同
    事張松茂在車後指揮交通等語（見警卷第2 頁），堪認與事
    證相符，自堪採信。從而，被害人林文正行經該路段時，被
    告及證人張松茂等人既已在車上及車後設置警示閃光燈，並
    在車後設置長達20公尺之安全錐，車後復貼有反光標誌，且
    有旗手即張松茂在車後指揮來往車輛行駛，被告亦無於維修
    施工時，有警告設施不完備之情彰彰甚明。公訴意旨未察肇
    事地點係有照明之道路，且未慮及被告甲○○已依法設置相
    關施工警告之安全設施，竟認被告係停放夜間無燈光設備或
    照明不清之道路，應顯示停車燈光或反光標識，而僅在上開
    大貨車停車處後方擺設8 個警示錐，有疏未注意交通法規云
    云，顯與上開證人張松茂及陳正平之證述及卷附照片顯示安
    全設施之情相異，公訴意旨所認既與事證相違，顯無足採，
    自無足作為被告不利之認定。
  (六)又依卷附照片顯示（見警(三)卷第11頁）被害人林文正駛入停
    放上開大貨車停放之車道時，該大貨車並非完全佔據所有車
    道，尚留有部份通道足供人、機車通行，而被害人林文正既
    未注意車前狀況，未依證人張松茂之指揮採取適當之安全措
    施，亦未在大貨車車旁行駛時小心通過，即逕行撞上上開大
    貨車之左側後人車倒地；復由照片顯示大貨車後左側警示閃
    光燈桿座被撞彎曲、掉落、黃漆脫落、左側閃光燈損壞，僅
    餘大貨車右側警示閃光燈完好之情（見警(三)卷第6 、7 、8
    、11頁）觀之，足見被害人當時係酒後駕車，始無法注意甚
    為顯然之道路照明、證人張松茂之指揮及已設置之警示閃光
    燈、紅白閃光標誌及安全錐等相關警示設施，致逕行撞上停
    放路旁適正施工之大貨車至明。惟承上所述，被告係在有照
    明之路段停放車輛，並已設置適切之警示燈及派員指揮交通
    ，且因被害人酒後駕車而未注意此等安全設施，被害人雖因
    本件車禍而死亡，惟被告並未違反作為義務，與被害人之死
    亡間，不具有相當之因果關係，復因被害人之行為，非被告
    所應注意，而能注意之事，尚難遽令其負業務過失致人於死
    之罪責。
  (七)至本件雖前經臺灣高雄地方法院檢察署檢察官送請鑑定，經
    高雄市政府交通局車輛行車事故鑑定委員會鑑定結果，認被
    害人林文正酒精濃度每公升1.29毫克，林文正酒精濃度過量
    駕汽及未注意車前狀況，為肇事主因，無照駕駛為違規行為
    ，甲○○夜間施工，警告設施不完備，為肇事次因等語，有
    該委員會95年11月20日高市車鑑字第0950003844號意見書在
    卷可查，惟其中認警示設施未完善，尚屬乏據可徵，是上開
    鑑定會關於肇事責任之認定，其中關於安全設施是否完備部
    分之認定，既與本院上開認定不符，自不足採；且該會僅係
    提供本院參考，是其鑑定意見尚無拘束本院之效力，亦附此
    敘明。
六、綜上所述，被告之行為就本件車禍之發生，實無何過失可言
    ，此外，復查無其他積極證據足以證明被告有公訴人指訴之
    過失致人於死犯行，被告所辯，應堪採信，被告犯行尚屬不
    能證明。此外，復查無其他積極證據足資認定被告確有前揭
    被訴之犯行，原審疏未詳究前情，遽為科刑之判決，自非允
    洽，檢察官提起上訴，亦無理由，自應由本院將之撤銷改判
    ，諭知被告無罪。
七、按檢察官聲請以簡易判決處刑之案件，經法院認為不合刑事
    訴訟法第451 條之1 第4 項但書之情形者，應適用通常程序
    審判之，刑事訴訟法第452 條定有明文。又刑事訴訟法第45
    5 條之1 第3 項規定，對於簡易判決之上訴，準用同法第三
    編第一章及第二章之規定，是管轄第二審之地方法院合議庭
    受理簡易判決上訴案件，應依通常程序審理，其認案件有刑
    事訴訟法第452 條所定第一審應適用通常程序審判而不得適
    用簡易程序審判之情形者，應撤銷原簡易判決，逕依通常程
    序為第一審判決。從而，依前開說明，本件被告被訴業務過
    失致死罪既經本院判決無罪，自有刑事訴訟法第452條所定
    第一審應適用通常程序審判而不得適用簡易程序審判之情形
    ，自應撤銷原簡易判決，逕依通常程序為第一審判決，是檢
    察官如不服本判決，自可提起上訴，亦併此敘明。
據上論斷，應依刑事訴訟法第455條之1第3項、第452條、第369
條第1項前段、第364條、第301條第1項，判決如主文。
本案經檢察官鄧藤墩到庭執行職務。
中　　華　　民　　國　　96　　年　　8    月　　16     日
                  交通法庭     審判長法　官  陳玉聰
                                     法  官  鄭凱文
                                     法　官　楊淑珍
以上正本證明與原本無異。
如不服本判決應於收受本判決後10日內向本院提出上訴書狀，並
應敘述具體理由，如未敘述上訴理由者，應於上訴期間屆滿後20
日內補提理由書狀於本院（均須按他造當事人之人數附繕本）「
切勿逕送上級法院」。
中　　華　　民　　國　　96　　年　　8    月　　16     日
                                     書記官  陳憶萱
